【裁判字號】    90,上更(一),326
【裁判日期】    900903
【裁判案由】    違反槍砲彈藥刀械管制條例
【裁判全文】
臺灣高等法院臺南分院刑事判決        九十年度上更(一)字第三二六號       Ｃ
      上  訴  人  臺灣台南地方法院檢察署檢察官
      被      告  乙  ○  ○
      選任辯護人  卓  平  仲
右上訴人因被告違反槍砲彈藥刀械管制條例案件，不服臺灣臺南地方法院八十七年度
訴字第八三六號中華民國八十七年十月二十一日第一審判決（起訴案號：臺灣臺南地
方法院檢察署八十七年度偵字第三一三一號），提起上訴，判決後經最高法院第一次
發回更審，本院判決如左：
      主      文
上訴駁回。
      理      由
一、公訴意旨略以：被告乙○○於民國（下同）八十六年十月間，在台南市小北夜市
    某家玩具模型店內，購得玩具槍、空彈殼、底火、子彈火藥填充器、鋼珠等物，
    即在台南縣仁德鄉○○村○○路六六巷三五號處著手改造玩具槍及子彈。嗣於八
    十七年三月一日二十三時三十分許，經警在台南縣仁德鄉○○村○○路六六巷三
    五號查獲，並扣得已改造完成具有殺傷力之塑膠玩具手槍乙枝─含彈匣（槍枝管
    制編號0000000000）、金屬鋼管乙枝、未改造完成不具殺傷力之改造
    玩具子彈六顆、玩具金屬空彈殼八顆、底火乙批、子彈火藥填充器乙個、鋼珠乙
    瓶、游標卡尺乙支、挫刀乙支、改造手槍設計圖三張等物，因認被告涉犯槍砲彈
    藥刀械管制條例第十一條第一項之未經許可製造可發射子彈具有殺傷力之槍砲罪
    及同條例第十二條第五項、第一項之未經許可製造子彈罪嫌。
二、按犯罪事實應依證據認定之，無證據不得推定其犯罪事實，又不能證明被告犯罪
    者，應諭知無罪之判決，刑事訴訟法第一百五十四條、第三百零一條第一項分別
    定有明文。又鑑定人之鑑定，雖足為證據資料之一種，但鑑定報告顯有疑義時，
    審理事實之法院，仍應調查其他必要之證據，以資認定，不得專憑不實不盡之鑑
    定報告，作為判決之唯一證據，最高法院四十年台上字第七一號著有判例。
三、公訴人認被告乙○○分別涉有槍砲彈藥刀械管制條例第十一條第一項之未經許可
    製造可發射子彈具有殺傷力之槍砲罪及同條例第十二條第五項、第一項之未經許
    可製造子彈罪嫌，其理由無非以：扣案手槍經內政部警政署刑事警察局鑑定結果
    ，認係以打擊底火（藥）引爆子彈內火藥為發射動力之仿colt廠半自動手槍製造
    之塑膠玩具手槍，倘裝填子彈適當（即裝填底火、適量火藥及金屬彈丸等使成為
    適合送鑑槍枝擊發，構造完整之子彈），則其最具威力之發射動能，均可達二十
    焦耳＼平方公分以上，足以穿入人體皮肉層，及被告乙○○之供述等為據。
四、惟查：
（一）按槍砲彈藥刀械管制條例所稱槍砲及子彈，係指制式槍砲及其他可發射金屬或
      子彈具有殺傷力之各式槍砲及子彈。而有無殺傷力，則應就個案為具體認定，
      若不具備殺傷力，即無適用該條例論罪科刑之餘地。
（二）該玩具手槍經警方函送內政部警政署刑事警察局鑑驗結果，確認係仿colt廠半
      自動手槍製造之「塑膠玩具手槍」，槍管為塑膠材質，是否有殺傷力則請審理
      法院參酌附送之「槍枝殺傷力鑑驗說明」決定。另送鑑子彈成品及半成品共十
      四顆，認該改造子彈成品六顆，均係由玩具子彈改造而成（具直徑約６mm之鋼
      珠），經實際試射無法擊發，均不具殺傷力，而該改造子彈半成品八顆，經鑑
      試人員拆解後，發現均僅係玩具金屬空彈殼，有該局八十七年三月二十日刑鑑
      字第一六七０七號鑑驗通知書乙紙附卷足憑，則該鑑定係僅就扣案子彈認定不
      具殺傷力，其並未明確表示扣案槍枝具有殺傷力；雖所附「槍枝殺傷力鑑驗說
      明」另載有「依本局對同型式同材質之槍枝實驗結果，倘裝填子彈適當（即裝
      填底火、適量火藥及金屬彈丸等使成為適合送鑑槍枝擊發，構造完整之子彈）
      ，則其最具威力之發射動能，均可達二十焦耳＼平方公分以上，足以穿入人體
      皮肉層，惟槍枝材質部分如為塑膠，則於發射前述子彈時，因子彈之爆炸高壓
      ，可能造成爆裂，雖其彈頭仍可射出，且其發射動能，均可達二十焦耳＼平方
      公分以上，均認具殺傷力，惟其爆裂所造成之碎片，極易傷及持槍者」等語，
      惟該「槍枝殺傷力鑑驗說明」乃一定型化之文書，並非就扣案槍枝之特性，更
      為精密具體鑑驗是否具有殺傷力，且所云最具威力之發射動能，可達二十焦耳
      ＼平方公分以上，足以穿入人體皮肉層，更係在「倘裝填子彈適當」之假設前
      提下方能有之，而扣案槍枝之槍管既係塑膠材質，並未經改造成金屬材質，業
      經刑事警察局鑑定在案，並有該手槍扣案可證，則於發射裝填有底火之子彈時
      ，顯會造成槍枝膛爆，並非可重覆發射，亦可能使持槍者遭致傷害，是不能遽
      認扣案槍枝為具有殺傷力之槍枝。
（三）又原審將扣案之槍枝再送往法務部調查局鑑定結果，認該槍枝為仿美國COLT
      'S MKIV/SERIES'70 GOVERNMENT MODEL.45 AUTO外形，槍管係由塑膠材料製成
      ，以打擊底火方式擊發之遊戲槍械，機械性能良好，【未經改裝改造】，送鑑
      槍枝【非制式槍械】且【未發現改裝改造】情事，其【本身不具殺傷力】，至
      於其射擊時是否具有殺傷力，端視所發射之子彈是否經過改造暨其改裝情形而
      定，如彈頭是否以金屬彈頭代替、彈殼內是否添加火藥以增加發射動能等，本
      件送鑑時因未附送子彈，本實驗室無法實際試射鑑驗，有該局八十七年七月二
      十一日（八七）陸（三）字第八七０五四四二四號鑑定通知書一份附卷可稽，
      是該鑑定結果仍未明確認定扣案之槍枝具有殺傷力，況本件連同玩具槍扣案之
      子彈成品六顆，既經鑑定認均無殺傷力，以之裝填於玩具槍擊發，本無殺傷力
      可言，至為明灼。此外並【未扣得內裝填有底火、適量火藥及金屬彈丸】等使
      成為適合送鑑槍枝擊發，構造完整之子彈，以符合前開鑑定報告所謂「倘裝填
      子彈適當」之假設前提，是亦無從附送供發射之子彈至鑑定機關，以配合本件
      扣案槍枝進行實地試射，自難認扣案之槍枝已具有殺傷力。退而言之，縱令有
      該類子彈，若改以擊發底火引爆子彈內火藥為發射動力，雖然發射動能可達二
      十焦耳＼平方公分以上，惟由於扣案玩具手槍，槍身僅屬塑膠材質，必然引起
      膛炸爆烈，極易造成持槍者受傷。縱屬至愚之人，亦無人敢冒此種手掌傷殘之
      危險，殆可斷言。
（四）又槍砲彈藥刀械管制條例第十一條第一項之未經許可製造可發射子彈具有殺傷
      力之槍砲罪及同條例第十二條第五項、第一項之未經許可製造子彈罪，均以該
      槍枝及子彈「具有殺傷力」為構成要件，按構成要件之事實，應依證據證明之
      ，且需經嚴格之證明，本件上開鑑定之結論，雖已就扣案子彈為不具殺傷力之
      認定，惟其就槍枝鑑定部分，法務部調查局鑑定結果，該槍枝【未經改裝改造
      】，其【本身不具殺傷力】，槍管係由塑膠材料製成，以打擊底火方式擊發之
      【遊戲槍械】，其【本身不具殺傷力】，已如前述，起訴意旨認係【已改造完
      成】顯有誤會，且查獲時仍有具以識別玩具手槍之橘色滑套，承辦員警誤為無
      用之物，未隨案移送而不存在，亦經承辦員警甲○○到庭證述明確，益徵扣案
      者為遊戲槍械，至於有無殺傷力，該鑑定係以假設性之命題，作為是否有殺傷
      力之條件，並未明確指出是否有殺傷力，難認係已達嚴格證明程度之證據，自
      不得以該等尚屬不盡詳實之鑑定報告，作為論罪科刑判決之唯一證據。至於所
      謂「改造子彈成品六顆」，實係玩具金屬空彈殼被告僅於彈殼前端填上溜冰鞋
      裡之小鋼珠，其內並無火藥，業據本院調取勘驗無訛，且經警方函送內政部警
      政署刑事警察局鑑驗，經鑑試人員拆解後，發現均【僅係玩具金屬空彈殼】，
      不具殺傷力，有該局八十七年三月二十日刑鑑字第一六七０七號鑑驗通知書乙
      紙附卷足憑，是僅憑該玩具金屬空彈，亦難認係製造子彈之行為。
五、綜上，顯難認扣案之手槍、子彈具有殺傷力，此外，復查無其他積極證據足證被
    告有何違反槍砲彈藥刀械管制條例之犯行，揆諸前開說明，本件即不能證明被告
    犯罪，原審以不能證明被告犯罪，諭知被告無罪，核無不合。檢察官上訴意旨指
    摘原判決採證不當，為無理由，應予駁回。
據上論結，應依刑事訴訟法第三百六十八條，判決如主文。
本案經檢察官蘇南桓到庭執行職務。
中    華    民    國      九十      年      九      月      三          日
                                  臺灣高等法院臺南分院刑事第四庭
                                      審判長法官  陳    義    仲
                                            法官  徐    財    福
                                            法官  宋    明    蒼
右正本證明與原本無異。
如不服本判決，應於判決送達後十日內向本院提出上訴狀，其未敘述理由者並應於提
出上訴狀後十日內向本院補提理由書（應附繕本)。
                                      法院書記官  余    素    美
中    華    民    國      九十      年      九      月      四          日


司法院資訊處製作；財團法人民間司法改革基金會備份。
